最高法院刑事判決　　　　　　一○○年度台上字第三四二一號
上　訴　人　郭長成
上列上訴人因違反毒品危害防制條例案件，不服台灣高等法院台
南分院中華民國一○○年四月二十六日第二審判決（九十九年度
上訴字第一一七二號，起訴案號：台灣台南地方法院檢察署九十
九年度偵字第七九一二、九四一五；追加起訴案號：九十九年度
偵字第一０五０四、一０五一一號），提起上訴，本院判決如下
：
    主  文
上訴駁回。
    理  由
按刑事訴訟法第三百七十七條規定，上訴於第三審法院，非以判
決違背法令為理由，不得為之。是提起第三審上訴，應以原判決
違背法令為理由，係屬法定要件。如果上訴理由書狀並未依據卷
內訴訟資料，具體指摘原判決不適用何種法則或如何適用不當，
或所指摘原判決違法情事，顯與法律規定得為第三審上訴理由之
違法情形，不相適合時，均應認其上訴為違背法律上之程式，予
以駁回。本件上訴人郭長成上訴意旨略以：(一)檢察官於民國九十
九年七月八日訊問時，提示楊榮俊、林稚斌照片，質問上訴人有
無販賣毒品予該二人，上訴人答稱：「我有賣給林稚斌，楊榮俊
我有見過，有時他會跟林稚斌一起來，但是我沒有賣給楊榮俊」
等語，足見上訴人當時將楊榮俊誤認為載林稚斌來向上訴人購毒
之友人，因而作此答覆。原判決斷章取義認定上訴人並未自白，
有理由矛盾之違誤。又上揭筆錄記載是否與上訴人當日所述相符
？檢察官雖提示口卡供上訴人辨認，但上訴人無法辨認，曾要求
傳喚楊榮俊俾上訴人辨認，乃檢察官並未傳喚即行偵結，其所踐
行之程序與憲法正當法律程序意旨不符，無異剝奪上訴人適用毒
品危害防制條例第十七條第二項減刑之契機，且違反刑事訴訟法
第九十五條第四款、第九十六條前段、第九十七條第二項之規定
。況上訴人於偵、審時均坦承犯行，若非基於上開誤認或無法辨
識，豈會單獨否認楊榮俊部分之犯行？(二)原判決認定上訴人有販
賣毒品予原判決附表（下稱附表）所示之人，然僅依購毒者之指
控及上訴人概括性之自白即認定上訴人犯行多達六十一次，自失
依據，且違背刑事訴訟法第一百五十六條第二項之規定。原判決
關於楊家銘（即附表編號2、3）、林煌翔（附表編號33至35及37
、38）、林稚斌（附表編號45、46、50、51）、楊榮俊（附表編
號59至61）部分，依彼等指控，均不足認定上訴人有反覆實行販
賣毒品之行為。原判決未查明實情，亦未敘述論斷之理由，有理
由不備及違背嚴格證明之違法。(三)原判決既認定上訴人無適用毒
品危害防制條例第十七條第一項減刑規定之餘地，卻又憑上訴人
之供述，說明黃政榮、鄭偉民部分應由檢察官另行偵辦，似又認
上訴人有供出毒品來源，理由記載前後矛盾。上訴人於偵查中即
供出黃政榮、鄭偉民二人，檢察官置之不理，上訴人供出該二人
時，彼等尚未因毒品案件被查獲，自不能因警方已獲知或佈線中
，即認定上訴人不得依上開規定減刑，原判決有悖該條鼓勵提供
毒品上游資訊以利追緝之立法意旨云云。惟查原判決依憑上訴人
之自白，證人謝政達、楊惠文、陳建良、楊家銘、蕭宇輝、林煌
翔、沈秉昆、葉崇權、林稚斌、楊榮俊、李建德之證言，扣案上
訴人所有之0000000000號行動電話（含ＳＩＭ卡），
卷附第一審法院九十九年度聲搜字第四六五號搜索票一紙，台南
縣（已改制為台南市）警察局刑事警察大隊搜索扣押筆錄一份，
扣押物品目錄表一紙，0000000000號行動電話與晶片
卡照片二幀，第一審法院九十八年聲監字第四二七號通訊監察書
、九十八年聲監續字第五三三號通訊監察書、九十八年聲監字第
五四一號通訊監察書、九十八年聲監續字第六一三號通訊監察書
、九十八年聲監字第五八四號通訊監察書、九十八年聲監續字第
七一六號通訊監察書、九十九年聲監續字第七四號通訊監察書、
九十九年聲監續字第一五八號通訊監察書、九十九年聲監字第二
一二號通訊監察書、九十九年聲監續字第三八二號通訊監察書各
一份，通聯調閱查詢單八紙，0000000000號、000
0000000號、0000000000號等行動電話通訊監
察譯文各一份，上訴人及黃政榮、鄭偉民之台灣高等法院被告前
案紀錄表各一份，台南市政府警察局一○○年二月十日南市警刑
三字第一０００００四四二二號函及所附警詢調查筆錄、通訊監
察譯文、台灣台南地方法院檢察署九十九年九月十三日南檢欽仁
九九偵九四一五字第五七九七三號函、高雄縣（已改制為高雄市
）政府警察局湖內分局偵查佐李建德九十九年九月二十八日職務
報告各一份，台南縣警察局九十九年九月二十四日南縣警刑字第
０九九００三五六０八號函及所附台南縣警察局歸仁分局刑事案
件報告書、通訊監察譯文等證據資料，資以認定上訴人有原判決
事實欄所記載之犯罪事實，因而維持第一審論處上訴人販賣第一
級毒品六十一罪刑（均累犯，皆處有期徒刑），駁回上訴人在第
二審之上訴，已詳述其依憑之證據及認定之理由。並對於上訴人
辯稱：其販賣毒品，沒有賺到錢，無犯罪所得，如附表編號19（
販賣予謝政達部分）、37、38（販賣予林煌翔部分）、59、60（
販賣予楊榮俊部分）所示販賣第一級毒品海洛因行為，係接續行
為，應論以一罪。上訴人曾供出毒品來源，並因此查獲黃政榮及
鄭偉民，應可依毒品危害防制條例第十七條第一項之規定，減輕
或免除其刑云云。經綜合調查證據之結果，認不可採，已在判決
內詳予指駁，所為論述，核與卷證資料相符，從形式上觀察，並
無違背法令之情形。按認事採證、證據之取捨及證據證明力之判
斷，俱屬事實審法院之職權，苟無違背證據法則，自不能指為違
法。原判決係依憑上訴人之自白，證人謝政達、楊惠文、陳建良
、楊家銘、蕭宇輝、林煌翔、沈秉昆、葉崇權、林稚斌、楊榮俊
之指證，以及上訴人所有上開供其聯絡販賣海洛因所用之000
0000000號、0000000000號、0000000
000號行動電話通訊監察譯文等證據資料，認定上訴人有販賣
海洛因六十一次之事實，並非單憑上訴人之自白或購毒者之指控
而認定上訴人犯行。對於上訴人所辯其供出毒品來源，因而查獲
黃政榮、鄭偉民，應依毒品危害防制條例第十七條第一項之規定
，減輕或免除其刑云云，惟台南縣警察局於九十九年五月十九日
查獲上訴人時，如何尚未因上訴人之供述而查獲鄭偉民、黃政榮
。黃政榮、鄭偉民違反毒品危害防制條例案件，如何非因上訴人
之供述，使調查或偵查犯罪之公務員知悉，而對黃政榮、鄭偉民
二人發動調查或偵查，並據以破獲，上訴人所犯本案之罪如何無
毒品危害防制條例第十七條第一項規定之適用，原判決理由均已
詳加論述，並無理由不備情形。又原判決理由第十三、十四頁附
帶說明黃政榮、鄭偉民二人是否涉有違反毒品危害防制條例之犯
行，應由檢察官另行偵辦等語，係促請檢察官注意，並非肯定上
訴人有上開條例第十七條第一項規定之適用。再依檢察官九十九
年七月八日訊問筆錄記載，檢察官當庭提示楊榮俊、林稚斌照片
予上訴人，並問上訴人：「有無販賣毒品給這兩人？」，上訴人
答稱：「我有賣給林稚斌，楊榮俊我有見過，有時他會跟林稚斌
一起來，但是我沒有賣給楊榮俊」等語（見偵字第一０五０四號
卷第二七頁）。依上開答詢，並未顯現上訴人無法辨認楊榮俊之
情，而上訴人當庭亦未請求檢察官傳喚楊榮俊到庭，上訴意旨指
其答詢係誤認或無法辨識所致云云，顯非依據卷內資料執為指摘
，不得據為合法之第三審上訴理由。上訴意旨置原判決之論敘於
不顧，徒為事實上之爭辯，並對原審採證認事之職權行使及於判
決無影響之事項，任意指摘，難謂已符合首揭法定上訴要件。其
上訴違背法律上之程式，應予駁回。
據上論結，應依刑事訴訟法第三百九十五條前段，判決如主文。
中    華    民    國  一○○  年    六    月  二十三  日
                      最高法院刑事第十二庭
                          審判長法官  陳  世  淙  
                                法官  陳  東  誥  
                                法官  何  菁  莪  
                                法官  許  錦  印  
                                法官  施  俊  堯  
本件正本證明與原本無異
                                      書  記  官  
中    華    民    國  一○○  年    六    月  二十八  日
                                                      Ｅ